【裁判字號】    99,上易,1585
【裁判日期】    990726
【裁判案由】    傷害
【裁判全文】
臺灣高等法院刑事判決                99年度上易字第1585號
上  訴  人  臺灣板橋地方法院檢察署檢察官
被      告  乙○○
上列上訴人因被告傷害案件，不服臺灣板橋地方法院99年度易字
第752號，中華民國99年5月11日第一審判決（起訴案號：臺灣板
橋地方法院檢察署99年度偵字第4465號），提起上訴，本院判決
如下：
    主  文
上訴駁回。
    理  由
一、按依刑事訴訟法第350條、第361條、第362條、第367條規定
    ，不服地方法院之第一審判決而上訴者，須提出上訴書狀，
    並應敘述具體理由，為上訴必備之程式；其所提出之書狀未
    敘述上訴理由，或僅曾以言詞陳述上訴理由者，均應於上訴
    期間屆滿後20日內補提理由書於第一審法院。第一審法院經
    形式審查，認逾期未補提上訴理由者，應定期間先命補正；
    逾期未補正者，為上訴不合法律上之程式，應以裁定駁回。
    倘已提出上訴理由，但所提非屬具體理由者，則由第二審法
    院以上訴不合法律上之程式，判決駁回。而所謂具體理由，
    必係依據卷內既有訴訟資料或提出新事證，指摘或表明第一
    審判決有何採證認事、用法或量刑等足以影響判決本旨之不
    當或違法，而構成應予撤銷之具體事由，始克當之（例如：
    依憑證據法則具體指出所採證據何以不具證據能力，或依憑
    卷證資料，明確指出所為證據證明力之判斷如何違背經驗、
    論理法則）；倘僅泛言原判決認定事實錯誤、違背法令、量
    刑失之過重或輕縱，而未依上揭意旨指出具體事由，或形式
    上雖已指出具體事由，然該事由縱使屬實，亦不足以認為原
    判決有何不當或違法者（例如：對不具有調查必要性之證據
    ，法院未依聲請調查亦未說明理由，或援用證據不當，但除
    去該證據仍應為同一事實之認定），皆難謂係具體理由，俾
    與第二審上訴制度旨在請求第二審法院撤銷、變更第一審不
    當或違法之判決，以實現個案救濟之立法目的相契合，並節
    制濫行上訴（最高法院97年度臺上字第892 號、97年度臺上
    字第1402號、98年度臺上字第2133號、98年度臺上字第2158
    號、98年度臺上字第2189號、98年度臺上字第2204號、98年
    度臺上字第4122號、98年度臺上字第4196號、98年度臺上字
    第4215號、98年度臺上字第4225號、98年度臺上字第4238號
    、98年度臺上字第4304號、98年度臺上字第4468號、98年度
    臺上字第4476號、99年度臺上字第482 號、99年度臺上字第
    870 號、99年度臺上字第884號、99年度臺上字第987號、99
    年度臺上字第1209號、99年度臺上字第1220號、99年度臺上
    字第1318號等判決意旨參照）。又原審法院對上訴書狀有無
    記載理由，為形式上之審查，認有欠缺，且未據上訴人自行
    補正者，固應定期間先命補正。然上訴理由是否具體，依96
    年7月4日刑事訴訟法第361 條修正理由三之說明，屬第二審
    法院審查範圍，不在命補正之列。
二、原審依憑被告乙○○之自白、告訴人甲○○之指訴、證人即
    被告之子蘇孝文於原審之結證、診斷證明書等，認定被告乙
    ○○與告訴人甲○○間原係朋友關係，因藥品買賣對甲○○
    心生不滿，竟於民國98年12月26日下午5 時許，至臺北縣樹
    林市○○路○段73號4樓甲○○住處，基於傷害之犯意，徒手
    毆打甲○○，致其受有頭皮裂傷約3 公分，及臉部、左腕、
    胸部挫傷，以及左腕、手指擦傷（起訴書誤載為「左腕手指
    擦擦」）等傷害。適用刑法第277條第1項、第41條第1 項前
    段，刑法施行法第1條之1第1項、第2項前段，論處乙○○傷
    害人之身體，處拘役50日，如易科罰金，以新臺幣1,000 元
    折算1日。從形式上觀察，無何違誤或不當。
三、檢察官上訴意旨略以：告訴人甲○○始終堅稱與被告一同到
    場者共有5 人，在被告已坦承自身犯行下，告訴人就到場人
    數應無必要堅持為虛偽陳述，且告訴人就其係椅子或榔頭握
    柄或鐵鎚毆打之細節問題為前後不一之指述，尚無違於常情
    ，難以僅此即否定關於到場人數之陳述真實性；另告訴人所
    受傷勢雖非重，然到場人數與下手輕重是否有絕對正相關，
    尚非無疑，是否可以告訴人所受傷勢不重，即認到場之人並
    非其所述之5 人，亦有疑問，是告訴人以此部分請求檢察官
    上訴，應屬有據云云。
四、證據之取捨及證據之證明力如何，由事實審法院自由判斷，
    此項自由判斷職權之行使，倘係基於日常生活經驗所得之定
    則者，即屬合於經驗法則。若本於理則上當然之定則所為之
    論斷，即為合乎論理法則，均不容任意指摘為違法或不當（
    最高法院30年上字第597 號判例、91年度臺上字第2395號、
    87年度臺上字第2168號、85年度臺上字第4531號、83年度台
    非字第318 號、83年度臺上字第1008號等判決參照）。原判
    決不採公訴人認被告係夥同姓名年籍不詳成年男子共5 人基
    於傷害之犯意聯絡，持榔頭握柄及椅子毆打告訴人等情，已
    依據證據調查之結果，說明：(1)陪同被告到場者，僅蘇孝文
    一人，此據被告及證人蘇孝文一致供明；(2)告訴人於警詢時
    指稱：被告帶5 個人來；被告兒子拿椅子丟伊，又拿榔頭握
    柄處打伊頭，伊頭部流血，其他幾個人也靠過來一起毆打伊
    ，當時伊只知道有好幾個人打伊，不確定全部之人都有毆打
    伊云云（見偵查卷第4頁反面）；於偵訊時指稱：被告帶5個
    人過來找伊，那5人拿椅子打伊，其中1人帶鐵鎚，其中1 人
    是他兒子云云（詳見偵查卷第16頁），是告訴人究係遭其所
    稱陪同被告前來之5 人持椅子或榔頭握柄或鐵鎚毆打乙節，
    前後指訴不一；(3)告訴人所受之「頭皮裂傷約3 公分，及臉
    部、左腕、胸部挫傷，以及左腕、手指擦傷」傷勢，苟告訴
    人確係遭其所稱陪同被告前來之5 位成年男子以椅子或榔頭
    握柄處或鐵鎚毆打者，何以其所受之傷勢僅前開身體部位之
    撕裂傷3 公分、挫傷及擦傷？(4)告訴人於警詢時指稱：被告
    打電話問伊在哪裡，伊說在家裡，他說要伊在家等他過來；
    他當時打電話給伊時，他說他在保安街薑母鴨店面那裡，那
    裡有監視器，可能會拍攝到他跟他帶來的5 個人云云（見偵
    查卷第4 頁反面），於偵訊時指稱：他打電話叫伊去保安街
    薑母鴨店，後來伊沒去，他問伊在哪裡，伊說在家裡，他就
    帶5個人過來找伊云云，惟經勘驗卷內監視器光碟1片（係警
    方所調閱者）結果：該光碟內有檔案IMG-0371、IMG-0372，
    且檔案內畫面顯示該監視器鏡頭對著某一大門口外，攝影時
    間為98年12月26日下午4時54分至同日下午5時20分止，僅見
    有1輛深色自小客車停放在該大門口外，有1人由對面馬路走
    向該小客車，與自該小客車下車之2人會合，3人在該處交談
    、等候，但無法清楚辨識該3人容貌，有原審99年3月22日勘
    驗筆錄暨監視器翻拍照片存卷可考，顯然無法佐證告訴人前
    開指述；(5)證人吳宗勇於警詢時證稱：伊於下午4時看到帶4
    、5 人打甲○○的人（乙○○）在伊工作地方（樹林市○○
    ○街59號）對面教會門口停車，有4、5個人下車，之後伊就
    不清楚云云（見偵查卷第6 頁反面），亦與前開勘驗結果未
    合，況縱使證人吳宗勇於前開時、地看到被告無訛，證人吳
    宗勇未親自見聞被告與告訴人在告訴人住處所發生之事件，
    證人吳宗勇前開證述，難以採為不利於被告認定之證據，亦
    不能擔保告訴人關於被告帶5 個人到其家中持榔頭握柄處、
    椅子等毆打施暴之指訴之真實性等語。核無任何憑空推論之
    情事，所為論斷，亦與經驗法則、論理法則，均屬無違。當
    事人倘若不服，自應依憑卷內既有訴訟資料或提出新事證，
    指摘或表明原判決關於上開事實之認定，在採證或證據證明
    力之判斷上，有何足以影響判決本旨之不當或違法。檢察官
    上訴意旨，未提出補強證據，徒憑告訴人一己之懷疑或自圓
    其說之詞，就有無被告以外之其他共犯持椅子或器械共同傷
    害告訴人等與被告自身應負之傷害罪責之成立不生影響，且
    經原審指駁並摒棄不採之指訴，重為爭執，難認已依據卷內
    既有訴訟資料或提出新事實、新證據，指摘或表明原審有何
    足以影響判決本旨之不當或違法，而構成應予撤銷之具體事
    由。衡以首開規定及說明，檢察官不服原判決提起上訴，並
    未提出合於刑事訴訟法第361條第2項規定之具體理由，與未
    提出具體理由無異，其上訴不合法律上之程式，爰不經言詞
    辯論，予以駁回。
據上論結，應依刑事訴訟法第367條前段、第372條，判決如主文
。
中    華    民    國    99    年     7    月    26    日
                  刑事第十二庭審判長法  官  蔡永昌
                                    法  官  蔡國在
                                    法  官  蔡新毅
以上正本證明與原本無異。
不得上訴。
                                    書記官  賴立旻
中    華    民    國    99    年    7     月    28    日

司法院資訊處製作；財團法人民間司法改革基金會備份。
